【裁判字號】    98,壢簡,3108
【裁判日期】    981130
【裁判案由】    偽造文書
【裁判全文】
臺灣桃園地方法院刑事判決            98年度壢簡字第3108號
聲  請  人  臺灣桃園地方法院檢察署檢察官
被      告  乙○○
上列被告因偽造文書案件，經檢察官聲請簡易判決處刑（98年度
偵字第21589 號），本院判決如下：
    主  文
乙○○共同行使偽造私文書，足以生損害於公眾及他人，處有期
徒刑參月，如易科罰金，以新臺幣壹仟元折算壹日。偽造如附表
所示之「甲○○」署押，均沒收。
    事實及理由
一、本件犯罪事實除補充更正：「乙○○於民國98年9 月14日凌
    晨0 時10分許，在基隆市○○路116 巷口旁，與朋友飲用酒
    精性飲品後，已達不能安全駕駛動力交通工具之程度，仍駕
    駛車牌號碼4775-FM 號自小客車上路，嗣於98年9 月14日凌
    晨6 時17分許，在國道三號公路南下72公里處（桃園龍潭收
    費站），為內政部警政署國道公路警察局第六警察隊警員查
    獲酒後駕車，並測得其呼氣酒精濃度達每公升0.90毫克。詎
    其為掩飾身分逃避處罰及上開酒後駕車公共危險案件之刑事
    追訴，竟與姊夫甲○○（另為緩起訴處分）共同基於偽造署
    押及行使偽造私文書之犯意，由甲○○默示同意乙○○出示
    「甲○○」之駕駛執照供警查驗，並接續在附表編號1 、5
    所示之酒精濃度檢測單上「受測者」欄、舉發違反道路交通
    管理事件通知單移送聯之「收受通知聯者簽章」欄上，偽造
    「甲○○」之署名計3 枚、指印計2 枚，藉以表示係「甲○
    ○」本人為受測者，且經測得吐氣所含酒精濃度為該單上之
    酒測值用意之證明，並表示係「甲○○」本人已收領該舉發
    交通違規通知單之用意而偽造私文書後，並將之交付予承辦
    該案之警員收執存卷以行使；繼在附表編號6 、7 所示之國
    道公路警察局第六警察隊執行拘提逮捕告知本人通知書、國
    道公路警察局第六警察隊執行拘提逮捕告知親友人通知書之
    「被通知人簽名捺印」欄、「被通知人姓名」欄上，偽造「
    甲○○」之署名、指印各2 枚，藉以表示係「甲○○」本人
    已收領該逮捕通知書之用意而偽造私文書後，再將之交付予
    承辦該案之警員收執存卷以行使，均足以生損害於犯罪偵查
    機關刑事訴追之正確性及甲○○本人。嗣於同日上午7 時25
    分，在國道六隊竹林分隊應訊時，復基於同一偽造署押之接
    續犯意，在附表編號2 、3 、4 、8 所示之刑法第185 條之
    3 案件觀察紀錄表、汽車駕駛人酒後生理平衡檢測紀錄表、
    汽機車駕駛人酒後生理平衡檢測紀錄表、調查筆錄上，接續
    偽造「甲○○」之署名計7 枚、指印7 枚，足以生損害於犯
    罪偵查機關刑事訴追之正確性及甲○○本人」外，餘犯罪事
    實及證據均引用檢察官聲請簡易判決處刑書所載（如附件聲
    請書）。
二、上開事實，業據被告乙○○坦承不諱，核與證人甲○○於警
    詢及偵訊時證述其同意被告冒用後偽簽於收受舉發違反道路
    交通管理事件通知單之情節相符，復有如附表所示之文件在
    卷可稽，綜上所述，足認被告乙○○之自白與事實相符。本
    件事證已明確，被告行使偽造私文書之犯行洵堪認定，應予
    依法論科。
三、按在舉發違反道路交通管理事件通知單移送聯上「收受通知
    聯者簽章」欄內偽簽他人姓名，自不待依習慣或特約，單從
    形式上觀察，即足以知悉係表示由該他人名義出具領收通知
    聯之證明，此與事先在印妥內容之收據上偽簽他人姓名之情
    形，無分軒輊，當然屬刑法第210 條所稱之私文書（最高法
    院83年台上字第6631號判例參照）。又按刑法第217 條所稱
    之「偽造署押」，係指行為人冒用本人名義在文件上簽名或
    為民法第3 條第3 項所稱指印之類似簽名之行為者而言( 最
    高法院80年度台非字第277 號判決意旨參照）。又被告於拘
    提逮捕告知書上「被通知人簽章」欄偽簽他人姓名捺指印，
    因非在「收受人簽章」欄為之，而僅處於受通知者之地位，
    尚不能表示其係有製作何種文書之意思及曾為何項之意思表
    示（最高法院91年度台非字第295 號判決、最高法院94年7
    月26日第11次刑事庭會議決議意旨參照）。是被告乙○○雖
    於如附表編號6 、7 所示之執行拘提逮捕告知本人通知書、
    執行拘提逮捕告知親友通知書等文件上偽簽「甲○○茂」之
    姓名及按捺指印，然該等文件並未備有「收受人簽章」欄，
    揆諸上開說明，被告僅於該等文件之「被通知人」欄偽造簽
    名及按捺指印之行為，應僅論以偽造署押無訛。再依上開判
    別標準，被告於附表編號1 、2 、3 、4 、8 所示之酒精測
    定紀錄表、刑法第185 條之3 案件觀察紀錄表、汽車駕駛人
    酒後生理平衡檢測紀錄表、汽機車駕駛人酒後生理平衡檢測
    紀錄表、調查筆錄之受測者簽名處、受詢問人欄等處偽造「
    甲○○」之簽名或按捺指印，均僅係處於受測者、受執行者
    或受詢問者之地位而為，並無表示其有製作何種文書或曾為
    何種之意思表示，亦應認屬偽造署押之犯行。至被告於如附
    表編號5 所示之內政部警政署國道公路警察局公警局交字第
    Z00000000 號舉發違反道路交通管理事件通知單〈移送聯〉
    上收受通知聯者簽章處簽名（同時複寫至回覆聯及存根聯）
    ，係表示其收受該通知聯之旨，具有收據之性質，是該舉發
    違反道路交通管理事件通知單，應屬刑法第210 條之私文書
    （最高法院83年台上字第6631號判例意旨參照）。復被告於
    如附表所示之文件上偽造「甲○○」之簽名及按捺指印，均
    足生損害於甲○○本人、交通管理機關對於管理交通違規事
    件及司法機關偵辦刑事案件之正確性。
四、核被告所為，就如附表編號1 至4 、6 至8 所示部分，均係
    犯同法第217 條第1 項之偽造署押罪；就如附表編號5 所示
    部分，係犯同法第216 條、第210 條之行使偽造私文書罪。
    被告於如附表編號5 所示之私文書上偽造署押之行為，係屬
    偽造私文書行為之一部，不另成立偽造署押罪；且偽造私文
    書之低度行為，為其行使之高度行為所吸收，亦不另論偽造
    私文書罪。再被告於如附表所示文件上偽造「甲○○」署押
    之行為，其主觀上均係為規避酒駕刑責，且係於同時同地或
    密切接近之時、地實施，侵害同一之法益，各行為之獨立性
    極為薄弱，依一般社會健全觀念，在時間差距上，難以強行
    分開，在刑法評價上，以視為數個舉動之接續施行，合為包
    括之一行為予以評價，較為合理，則屬接續犯，而為包括之
    一罪（最高法院86年度臺上字第3295號判例意旨參照）。復
    被告所為如附表編號1 至4 、6 至8 所示之偽造署押犯行，
    既係本於與如附表編號5 所示之偽造私文書犯行之偽造署押
    接續犯意而為，自均應同為被告該部分偽造私文書之行為所
    吸收，而不另論罪。又其與甲○○就上開犯行，有犯意聯絡
    ，行為分擔，為共同正犯。爰審酌被告酒駕為警攔檢查獲後
    ，僅為規避刑責，竟假冒其姊夫甲○○之身分應訊，並在如
    附表所示之文件上偽造「甲○○」之署押以欺矇承辦員警及
    偵查機關，不惟已陷被害人甲○○於遭受刑事追訴之危險，
    亦已妨害員警及檢察機關偵辦案件之正確性，所為誠屬不該
    ，惟念及被告犯後坦承犯行，堪認尚有悔意等一切情狀，量
    處如主文所示之刑，並諭知如主文所示之易科罰金折算標準
    ，以資懲戒。至被告於附表所示文件上偽造「甲○○」之署
    押（含署名及指印），應依刑法第219 條規定，不問屬於犯
    人與否，均併予宣告沒收。
三、依刑事訴訟法第449 條第1 項前段、第3 項、第454 條、第
    450 條第1 項，刑法第28條、第216 條、第210 條、第41條
    第1 項前段、第219 條，刑法施行法第1 條之1 第1 項、第
    2 項但書，逕以簡易判決處刑如主文所示之刑。
四、如不服本判決，應於判決正本送達後10日內提起上訴，上訴
    於本院第二審合議庭。
中    華    民    國    98    年    11    月    30    日
                  刑事第五庭    法 官  潘政宏
以上正本證明與原本無異。
如不服本判決，應於判決送達後10日內向本院提出上訴狀（應附
繕本）。
                               書記官  林新裕
中    華    民    國    98    年    12    月    4     日
附錄本案論罪科刑法條：
中華民國刑法第210條 (偽造變造私文書罪)
偽造、變造私文書，足以生損害於公眾或他人者，處五年以下有
期徒刑。
中華民國刑法第216條 (行使偽造變造或登載不實之文書罪)
行使第二百十條至第二百十五條之文書者，依偽造、變造文書或
登載不實事項或使登載不實事項之規定處斷。
附表：
┌──┬────┬─────┬──────┬────┬────────┬───────┐
│編號│時    間│地      點│文 件 名 稱 │欄    位│應沒收之偽造署押│備          註│
├──┼────┼─────┼──────┼────┼────────┼───────┤
│ 1  │98年9 月│國道三號南│序號018038酒│受測者簽│偽造「甲○○」之│              │
│    │14日凌晨│下72公里處│精濃度測試單│名處    │署名及指印各2 枚│              │
│    │6 時17分│          │            │        │                │              │
│    │許      │          │            │        │                │              │
├──┼────┼─────┼──────┼────┼────────┼───────┤
│ 2  │98年9 月│國道三號南│汽車駕駛人酒│受測者簽│偽造「甲○○」之│              │
│    │14日凌晨│下72公里處│後駕車生理協│名捺印處│署名及指印各1 枚│              │
│    │6 時17分│          │調平衡檢測紀│        │                │              │
│    │許      │          │錄表        │        │                │              │
├──┼────┼─────┼──────┼────┼────────┼───────┤
│ 3  │98年9 月│國道三號南│汽機車駕駛人│受檢測人│偽造「甲○○」之│              │
│    │14日凌晨│下72公里處│酒後駕車生理│簽章蓋指│署名及指印各1 枚│              │
│    │6 時17分│          │協調平衡檢測│印欄    │                │              │
│    │許      │          │紀錄表      │        │                │              │
├──┼────┼─────┼──────┼────┼────────┼───────┤
│ 4  │98年9 月│國道三號南│刑法一百八十│駕駛人欄│偽造「甲○○」之│              │
│    │14日凌晨│下72公里處│五條之三案件│        │署名及指印各1 枚│              │
│    │6 時17分│          │測試觀察紀錄│        │                │              │
│    │許      │          │表          │        │                │              │
├──┼────┼─────┼──────┼────┼────────┼───────┤
│ 5  │98年9 月│國道三號南│內政部警政署│「移送聯│偽造「甲○○」之│由被告簽名於上│
│    │14日凌晨│下72公里處│國道公路警察│」收受通│署名1 枚        │表示收受該通知│
│    │6 時17分│          │局公警局交字│知聯者欄│                │單通知聯之旨，│
│    │許      │          │第Z00000000 │        │                │具有收據之性質│
│    │        │          │號舉發違反道│        │                │，應為文書    │
│    │        │          │路交通管理事│        │                │              │
│    │        │          │件通知單    │        │                │              │
├──┼────┼─────┼──────┼────┼────────┼───────┤
│ 6  │98年9 月│國道三號南│國道公路警察│被通知人│偽造「甲○○」之│              │
│    │14日凌晨│下72公里處│局第六警察隊│簽名捺印│署名、指印各1 枚│              │
│    │6 時17分│          │執行拘提逮捕│欄      │                │              │
│    │許      │          │告知本人通知│        │                │              │
│    │        │          │書          │        │                │              │
├──┼────┼─────┼──────┼────┼────────┼───────┤
│ 7  │98年9 月│國道三號南│國道公路警察│被通知人│偽造「甲○○」之│              │
│    │14日凌晨│下72公里處│局第六警察隊│姓名欄  │署名、指印各1 枚│              │
│    │6 時17分│          │逮執行拘提捕│        │                │              │
│    │許      │          │告知親友通知│        │                │              │
│    │        │          │書          │        │                │              │
├──┼────┼─────┼──────┼────┼────────┼───────┤
│ 8  │98年9 月│國道六隊竹│國道公路警察│受詢問人│偽造「甲○○」之│              │
│    │14日上午│林分隊    │局調查筆錄  │欄      │署名、指印各4 枚│              │
│    │7 時25分│          │            │        │                │              │
│    │許      │          │            │        │                │              │
└──┴────┴─────┴──────┴────┴────────┴───────┘


司法院資訊處製作；財團法人民間司法改革基金會備份。
